【裁判字號】    97,訴,26
【裁判日期】    970530
【裁判案由】    侵權行為損害賠償
【裁判全文】
臺灣高等法院民事裁定                    97年度訴字第26號
    原      告  伴吾別墅公寓大廈管理委員會
    法定代理人  甲○○
    訴訟代理人  莊國明律師
    複代理人    張倪羚律師
    被      告  乙○○
                丙○○
上列當事人間因原告提起刑事附帶民事訴訟，請求侵權行為損害
賠償事件，經本院刑事庭移送前來，本院裁定如下︰
    主  文
原告之訴駁回。
    理  由
一、按因犯罪而受損害之人，固得依刑事訴訟法第487條第1項之
    規定於刑事訴訟程序附帶提起民事訴訟，對被告及依民法負
    賠償責任之人請求回復其損害，惟該附帶民事訴訟，必限於
    起訴之犯罪事實所生之損害者，始得提起之；又不得提起附
    帶民事訴訟而提起者，其訴之不合法，不因刑事庭移送民事
    庭而受影響，受移送之民事庭應認原告之訴屬民事訴訟法第
    249條第1項第6款所定起訴不備其他要件，以裁定駁回之（
    參照最高法院60年台上字第633號、44年台抗字第4號、66年
    台上字第1094號判例）。
二、本件原告就本院97年度上易字第236號被告所犯侵占刑案提
    起附帶民事訴訟，依其主張：被告乙○○係原告第3、4屆之
    主任委員，負責統籌社區庶務；被告丙○○則擔任第3、4屆
    總幹事，負責執行伴吾別墅管理委員會之議決事項，平日並
    負責保管管理費及社區共同基金為定存之銀行存簿、管委會
    印章。原告於民國90年間在中國農民銀行信義分行（下稱農
    民銀行）有3筆1年期之定期存款，金額各為新台幣（下同）
    5,585,770元（存單號碼為FC599825）、1,590,000元（存單
    號碼為FC599826）及2,000,000元，其中金額5,585,770元、
    1,590,000元之定期存款於90年7月30日到期，本應自動續存
    ，詎被告竟共同基於侵占之犯意，由丙○○於90年7月27日
    取走5,585,770元及1, 590,000元之定存單，持往農民銀行
    辦理解約，各取回6,158,091元（含利息）、1,752,975元（
    含利息），合計7,911,066元，存入農民銀行原告帳戶，嗣
    於同年8月3日持原告印章及乙○○私章，前往第一商業銀行
    新店分行（下稱第一銀行），以「伴吾別墅公寓大廈管理委
    員會乙○○」為戶名辦理開戶（帳號00000000000），同月6
    日將原告農民銀行帳戶內之現金7,911,066元領出，存入前
    揭第一銀行帳戶後，旋於翌日提領現金2,900,000元轉存入
    丙○○個人於第一銀行帳戶，復於同年8月14日、30日、9月
    6日、14日陸續以語音轉帳方式領出數筆金額，至90年9月14
    日帳戶內僅餘11,012元，迄90年11月間因原告內部已有人對
    定存單去向表示質疑，且有支用上開款項之需，被告為使侵
    占犯行免於曝光，乃由乙○○於90年11月26日、12月11日將
    現金陸續存入農民銀行原告帳戶，而將侵占之款項全數回補
    ，惟同月9日被告又操弄原告第4屆第2次委員會議同意撥款
    4,000,000元予其等投資股票，被告因而於同月11日取得
    4,000,000元，惟後因帳務不清，故原告於91年1月25日決議
    停止股票投資，請被告於同年4月15日前返還該款項上開款
    項，惟被告僅於同年4月10日、5月10日各返還1,000, 000元
    ，尚餘2,000,000元未為清償，爰依民法第185條共同侵權行
    為法律關係及第179條不當得利法律關係，請求判決被告應
    連帶給付2,000,000元及自起訴狀繕本送達翌日起至清償日
    止按年息百分之五計算之利息等語。
三、查本院97年度上易字第236號侵占等案件刑事判決認定本件
    被告所犯之犯罪事實為：被告於90年間將原告存於農民銀行
    之定期存款5,585,770元、1,590,000元解約，取得款項合計
    7, 911,066元（含利息），先存入原告於農民銀行帳戶，再
    於90年8月3日至第一銀行以「伴吾別墅公寓大廈管理委員會
    乙○○」為戶名辦理開戶，於同月6日上開7,911,066元領出
    ，存入上開第一銀行帳戶後，旋分別以提領現金方式轉存入
    丙○○個人於第一銀行帳戶及以語音轉帳方式轉帳領出，至
    90年9月14日新開帳戶內僅餘11,012元。乙○○雖事後於90
    年11月26日、12月11日陸續將侵占款項全數回補存入農民銀
    行原告帳戶，惟此係因90年11月間，原告內部已有人對定存
    單去向表示質疑，且有支用該款項之需，被告為免侵占犯行
    曝光，所為之事後彌補之舉，因此認定被告成立業務侵占罪
    名，並經判刑確定在案，有臺灣臺北地方法院93年度易字第
    1251號刑事判決及本院97年度上易字第236號刑事判決可稽
    （見本院附民卷第15-23頁、本院卷第2-13頁）。至於原告
    主張被告操弄原告會議作成決議撥款4,000,000元交予被告
    購買股票，因帳務不清，原告於91年1月25日更決議，請求
    停止股票投資並返還該款項，被告至今僅返還2,000,000元
    ，所餘2,000,000元未清償部分，上開刑事判決已載明：該
    部分告訴人（即原告）所指背信罪嫌業經檢察官為不起訴處
    分，而非本件起訴及審理範圍（參照上開刑事判決書14頁第
    21-23行所載），並有臺灣臺北地方法院檢察署檢察官92年
    度偵字第21271號不起訴處分書可稽（本院卷第19-23頁），
    顯然不屬上開刑事判決所認定之犯罪事實範疇，則系爭
    2,000,000元自非因犯罪事實所生損害，不符刑事附帶民事
    訴訟之起訴要件，原告就此提起附帶民事訴訟向被告求償，
    揆諸首揭說明，於法即有未合，應予駁回。
四、據上論結，本件原告之訴為不合法。爰裁定如主文。
中    華    民    國    97    年    5     月    30    日
                    民事第九庭
                        審判長法  官 黃熙嫣
                              法  官 林玲玉
                              法  官 陳玉完
正本係照原本作成。
如不服本裁定，應於收受送達後10日內向本院提出抗告狀，並應
繳納抗告費新台幣１千元。
中    華    民    國    97    年    6     月    4     日
                              書記官 鎖瑞嶺


司法院資訊處製作；財團法人民間司法改革基金會備份。
